【裁判字號】    89,上易,180
【裁判日期】    890419
【裁判案由】    侵占
【裁判全文】
臺灣高等法院刑事判決                            八十九年度上易字第一八號
    上  訴  人  臺灣新竹地方法院檢察署檢察官
    被      告  甲○○
右上訴人因被告侵占案件，不服臺灣新竹地方法院八十七年度易字第一五一一號，中
華民國八十八年十一月三十日第一審判決（起訴案號：臺灣新竹地方法院檢察署八十
七年度偵字第二０八五號）提起上訴，本院判決如左：
    主  文
原判決撤銷。
甲○○意圖為自己不法之所有，而侵占對於業務上所持有之物，處有期徒刑柒月。
    事  實
一、甲○○與周仲信合夥以長發營造有限公司（下稱長發營造）名義標得台灣省政府
    農林廳漁業局（下稱漁業局）「八十五年度新竹漁港興建工程」，依漁業局之規
    定，沈箱製作場之工程完工後，所抽取之砂石，應回填至南海堤南側新生地，甲
    ○○竟意圖為自己不法之所有，於八十五年十月間，將在新竹市南寮漁港所抽取
    業務上所持有之砂石，侵占入己，並以每立方米新台幣（下同）四十元之價格售
    予楊光鈿，楊光鈿遂於八十五年十月九日起至同月十一日止陸續派所僱用之卡車
    司機林盈鑫、鄭耀明、沈明賢、林清富、邱士紋、劉永雄等人，自新竹市南寮北
    堤沈箱工程施工處所載回砂石至竹北市新庄里六鄰四十五之一號後方土地上堆置
    ，計達一千三百立方米，為警查獲。
二、案經新竹縣警察局竹北分局報請台灣新竹地方法院檢察署檢察官簽分偵查起訴。
    理  由
一、訊據被告甲○○於本院矢口否認有前揭犯行，辯稱：未將前揭砂石賣給楊光鈿，
    該砂石係長發營造買來供回填之用，因沒有地方放置，遂借楊光鈿處堆放，楊某
    可賺運費，將來還要運回來回填云云。惟查：
（一）被告與周仲信合以長發營造名義標得前開工程乙節，業據被告於本院訊問時直
      承不諱，核與證人周仲信於原審證稱：「（長發在這工程有出面參與投標？）
      沒有，由我工人借他公司牌去標。」、「（是否所有整個工程都由你們二人負
      責，及有些工程轉包給下包？）是的。」等語（見原審卷第一一一頁）情節相
      符。
（二）主管機關未核准被告或長發營造將所抽砂石外運，證人即漁業局承辦人紀再仲
      於原審證稱：「（整工程當中有無要至何處抽砂？）廠商會提供施工計劃書，
      我們依施工計劃書來執行要在放至沉箱處要抽砂及另一部份是要在運送沉箱至
      外海，航道處要抽砂，因沉箱重抽砂以利運送，抽取來之砂回填至南海堤南側
      新生地。」等語（見原審卷第二十頁反面），並據新竹市政府以八十五年十月
      二十二日八五府建漁字第七五七三八號函明示：「有關貴署函囑查明本市南寮
      漁港（南北堤）有無核准他人採取砂石乙案，經查南寮漁港（新竹漁港）內本
      府並無核准他人採取砂石，請查照。」，復經臺灣省政府農林廳漁業局以八十
      七年十月一日漁三字第三二七三一號函明示：「查該工程沉箱製作場，依承包
      商開工之前，提經本局核定之施工計畫書，係由航道抽取並指定回填至南海堤
      南側新生地，本局並無核准任何人將該港港區範圍內海砂外運情形。」等語，
      有各該函附卷可稽。
（三）關於楊光鈿於八十五年十月九日起至同月十一日止，陸續派所僱用之卡車司機
      林盈鑫、鄭耀明、沈明賢、林清富、邱士紋、劉永雄等人，自新竹市南寮北堤
      沈箱工程施工處所載回砂石至竹北市新庄里六鄰四十五之一號後方土地上堆置
      ，分據證人林盈鑫、鄭耀明、沈明賢、林清富、邱士紋、劉永雄等人於警訊時
      證述無訛。證人楊光鈿於警訊中亦坦承：「（警方於八十五年十月十一日二十
      三時三十分，在竹北市新庄里六鄰四十五之一號化工廠後方查獲怪手司機林盈
      鑫、GK-335駕駛鄭耀明、RP-292駕駛沈賢明、HJ-968駕駛林清富、HO-469駕駛
      邱士紋、AK-145駕駛劉永雄等六人是為你所僱用對否？）是的。」、「（載運
      何物品？由何處載來？）載運海砂。是由新竹市南寮漁港北堤工程處所。」、
      「（為何將海砂載運至該處？）我是向長發營造的林先生買的。」、「（價格
      怎麼算？）每立方米以新台幣四十元買來的。」、「（於何時開始載運？）八
      十五年十月九日二十一時至八十五年十月十日凌晨三時，十月十日休息，另於
      八十五年十月十一日晚上二十一時開始載運。」、「（共載運了多少立方米海
      砂？）共載運了壹仟參佰立方米。」等語（見偵一○三八五卷第三頁反面、第
      四頁）。是楊光鈿係以每立方米四十元之價格購買，且已載運計達一千三百立
      方米之砂石。
（四）楊光鈿於偵查中證稱：「（你向長發的誰買砂石？）林先生」、「（你們有無
      訂契約？）我有要求打契約，但他們說不用。」、「（為何你無法說出林先生
      真實姓名？）是因為是林盈鑫介紹的，我不知道。」、「（你是否知道林先生
      的海砂有合法的權源？）我看他是做沉箱工程的，應該是合法的。」、「（如
      何連絡林先生？）我有他的電話: 000000000、000000000
      。」、「（你認為林先生挖給你的砂石是否合法的？）林先生有在那個地方挖
      砂石，這是在我還沒載之前就已經挖了。」等語（見偵字第一０三八五卷第二
      十五頁反面至第二十六頁），楊光鈿旋於偵查中致函檢察官稱：「本人楊光鈿
      因購買海砂竊盜案字第一○三八五號本人已查到賣主長發營造是甲○○」等語
      （見偵字第一０三八五卷第三十四頁），檢察官再傳訊時，楊光鈿證稱：「（
      林先生的資料查出來了沒？）查出來了，他叫甲○○。」等語（見偵字第一０
      三八五卷第四十頁），核與證人林盈鑫於警訊時證稱：「（採砂石的地號是誰
      決定的？）林先生。」、「（楊光鈿與林先生關係？）楊光鈿向林先生買砂，
      是我居間介紹的。」、「林先生包了那邊沈箱工程，所以可以採那邊的砂石。
      」等語（見偵字第一０三八五卷第二十三頁反面），於偵查中證稱：「（這事
      是否你介紹的？）是的，是甲○○說有砂要賣，我才介紹給楊光鈿。」（見偵
      字第一０三八五卷第四十頁），於原審中證稱：「（當時有查獲海砂何來？）
      南寮漁港向被告甲○○買的。被告說有砂石要賣，我聯絡楊光鈿向他買，當時
      他說有多餘的海砂要處理掉。」、「（受雇他公司做何事？）載運沉箱底挖出
      之海砂。」、「（是被告公司委託你或是甲○○本人？）是甲○○委託我的。
      」、「（他為何找上你？）因為在工地裏都互相聊天。」等語（見原審卷第六
      十二頁至第六十三頁）情節相符，且證人即周仲信之妻劉明珠於偵查中證稱：
      「（你是否有一支000000000號行動電話？）是的，我借甲○○用。
      」等語（見他字第二十五卷第十頁），被告於本院審理中亦坦承000000
      000號電話係工地電話，000000000行動電話係向周仲信所借，益
      證楊光鈿與林盈鑫初訊時所指販賣砂石之長發營造林先生係被告無訛。綜上足
      證楊光鈿確有向被告購買前開砂石。
（五）楊光鈿、林盈鑫與被告既無怨隙，殊無攀誣被告之理，被告初否認認識楊光鈿
      、林盈鑫，繼改稱該砂石係長發營造買來供回填之用，因沒有地方放置，遂借
      楊光鈿處堆放，楊某可賺運費，將來還要運回來回填云云，先後所辯不一，要
  屬畏罪飾卸之詞，不足採信。至證人林盈鑫於原審改稱：「（你有介紹楊光鈿
      向被告買砂？）楊光鈿只提供地方放置海砂。」、「（你介紹甲○○與楊光鈿
      認識何事？）把砂搬運至竹北楊光鈿指定地方放，楊光鈿收取租地之佣金，甲
      ○○當初要放砂沒地方放，我得知後告訴他找楊光鈿，楊光鈿之前有一塊砂石
      場向人租的，楊光鈿收取租金，運費由我出一點錢，楊提供地方供甲○○放砂
      。」云云（見原審卷第一二四頁至第一二五頁），與楊光鈿、林盈鑫前供不合
      ，顯係事後迴護被告之詞，要無可取。至證人楊光鈿雖於原審表明對在庭被告
      「（你有向他買砂石？）我是沒印象。」等語（原審卷第一三九頁），此係時
      隔多年，無法記憶被告相貌之故，不能執此認被告並非楊光鈿原先所指之甲○
      ○，況楊光鈿猶能確認警訊所指林先生係被告（原審卷第一四一頁）。
（六）綜上而論，被告侵占砂石後轉賣，事證明確，犯行洵堪認定。
二、核被告所為，係犯刑法第三百三十六條二項之業務上侵占罪。
三、原審諭知被告無罪之判決，其認事用法俱有未洽。檢察官上訴意旨指摘原判決違
    誤，為有理由，自應由本院予以撤銷改判。爰審酌被告並無前科，素行尚佳；侵
    占海砂販賣，影響建築工程安全；載運數量為一千三百立方米，及犯後否認犯行
    等一切情狀，量處如主文第二項所示之刑，以示懲儆。
據上論斷，應依刑事訴訟法第三百六十九條第一項前段、第三百六十四條、第二百九
十九條第一項前段，刑法第三百三十六條第二項，罰金罰鍰提高標準條例第一條前段
判決如主文。
本案經檢察官蔡茂松到庭執行職務。
中    華    民    國    八十九    年        四        月      十九      日
                            台灣高等法院刑事第二十四庭
                                審判長法  官  陳  貽  男
                                      法  官  帥  嘉  寶
                                      法  官  聶  齊  桓
右正本證明與原本無異。
不得上訴。
                                      書記官  于      誠
中    華    民    國    八十九    年        四        月      二十      日
附錄：本案論罪科刑法條全文
刑法第三百三十六條第二項：
對於業務上所持有之物，犯前條第一項之罪者，處六月以上五年以下有期徒刑，得併
科三千元以下罰金。


司法院資訊處製作；財團法人民間司法改革基金會備份。
